【裁判字號】    97,訴,1166
【裁判日期】    970731
【裁判案由】    拆屋還地
【裁判全文】
臺灣高雄地方法院民事判決              97年度訴字第1166號
原      告  甲○○
訴訟代理人  侯重信律師
被      告  丙○○
            皇旺橡膠有限公司
法定代理人  乙○○
上列當事人間拆屋還地事件，本院於民國97年7 月21日言詞辯論
終結，判決如下：
    主  文
被告丙○○應將坐落高雄縣燕巢鄉○○段第497 號土地如附圖斜
線所示面積180.73平方公尺之工廠、圍籬等建物及如附圖A 水管
、B 水管位置之水管拆除，並將土地上之果樹、竹木剷除，將土
地交還原告；皇旺橡膠有限公司應自上開工廠、圍籬等建物及水
管所坐落之土地遷出。
訴訟費用由被告負擔。
本判決於原告以新台幣肆佰伍拾伍萬元供擔保後，得假執行。
    事實及理由
一、原告主張：伊於民國97年1 月間，向訴外人張貞購買坐落高
    雄縣燕巢鄉○○段第497 號土地（下稱系爭土地），而被告
    丙○○前在如附圖斜線所示面積180.73平方公尺之系爭土地
    上建造工廠、圍籬等建物，且在如附圖A 水管、B 水管所示
    系爭土地位置設置水管引水，並在系爭土地上種植果樹、竹
    木，而該工廠、圍籬等建物及水管均供被告皇旺橡膠有限公
    司（下稱皇旺公司）作為廠房設施使用，其等均無占有使用
    系爭土地之合法權源，爰依民法第767 條之規定訴請拆除、
    遷讓及返還所占用之土地。並聲明：(一)丙○○應將坐落如附
    圖斜線所示面積180.73平方公尺系爭土地上之工廠、圍籬等
    建物及如附圖所示A 水管、B 水管位置之水管拆除，並將系
    爭土地上之果樹、竹木剷除，將土地交還原告。(二)皇旺公司
    應自上開工廠、圍籬等建物及水管所坐落土地遷出；(三)原告
    願供擔保，請准宣告假執行。
二、被告抗辯：系爭土地原為丙○○所有，前於出售張貞他筆土
    地時，因所有權狀拿錯，以致將系爭土地登記予張貞，而系
    爭土地上之果樹、竹木及如附圖所示之工廠、圍籬等建物、
    水管等，均為丙○○所有，工廠、圍籬等建物及水管目前供
    皇旺公司使用，因尚需使用上開建物及水管，且拆除費用過
    鉅，希望買回該部分土地。並聲明：原告之訴駁回。
三、本件兩造之不爭執事項及爭執事項：
  (一)不爭執事項：
    1.系爭土地為原告所有，並有土地登記謄本1 份附卷可稽（
      詳卷第8頁）。
    2.系爭土地上有如附圖斜線部分所示面積180.73平方公尺之
      工廠、圍籬等建物，及設置位置如附圖A 水管、B 水管所
      示之水管，並有相片4 張附卷可考（詳卷第57頁、第60頁
      ），且經本院勘驗現場及經高雄縣岡山地政事務所派員繪
      測，製有勘驗筆錄及鑑定圖各1 份附卷可按（詳卷第38頁
      至第40頁）。
    3.系爭土地上另有果樹、竹木，並有相片4 張附卷可憑（詳
      卷第58頁、第59頁），且經本院勘驗現場，製有勘驗筆錄
      1份附卷可查（詳卷第38頁）。
    4.系爭土地上之上開建物、水管及果樹、竹林均為被告丙○
      ○所有。
  (二)爭執事項：
    被告有無占有使用系爭土地之合法權源？
四、就上開爭執事項本院判斷如下：
  (一)按所有人對於無權占有或侵奪其所有物者，得請求返還之；
    對於妨害其所有權者，得請求除去之，民法第767 條前段、
    中段定有明文。
  (二)系爭土地上如附圖斜線部分所示面積180.73平方公尺之工廠
    、圍籬等建物，及位置如附圖A 水管、B 水管所示之水管，
    暨系爭土地上之果樹、竹木，既為丙○○所有，而丙○○亦
    不爭執目前對上開建物、水管、果樹、竹木所坐落之土地並
    無占有使用之權利，則原告訴請丙○○應將系爭土地上之建
    物、水管予以拆除，且將果樹、竹木予以剷除，依上規定所
    示，自無不符。至所辯拿錯所有權狀，既未舉證加以證明，
    且未陳稱已撤銷錯誤之意思表示並證明之，自難認為有權占
    有使用之證明，另所辯願意買回，既為原告所不同意，亦難
    據為合法占有使用系爭土地之依據，所辯均無理由，併予敘
    明。
  (三)上開建物、水管、果樹、竹木既為丙○○所有，丙○○占有
    使用系爭土地甚為明確，而皇旺公司自承使用上開建物、水
    管，則對建物、水管所坐落之土地亦為占有使用，亦可認定
    ，依上規定所示，原告訴請丙○○應於拆除建物、水管及剷
    除果樹、竹木後，將系爭土地交還，皇旺公司應自建物及水
    管所坐落土地遷出，亦無不符。
四、綜上所述，原告訴請丙○○應將系爭土地上之建物、水管拆
    除，且將果樹、竹木予以剷除，並將系爭土地交還，皇旺公
    司應自建物及水管所坐落之土地遷出，依法均無不合，應予
    准許。原告陳明願供擔保以代釋明聲請宣告假執行，經核尚
    無不合，爰酌定相當擔保金額，准予宣告。
五、據上論結，本件原告之訴為有理由，依民事訴訟法第78條、
    第390 條第2 項，判決如主文。
中    華    民    國    97    年    7     月    31    日
                  民事第三庭    法  官  鄭峻明
正本係照原本作成。
如不服本判決，應於送達後20日內，向本院提出上訴狀並表明上
訴理由，如於本判決送達前提起上訴者，應於判決送達後10日內
補提上訴理由書（須附繕本）。
中    華    民    國    97    年    7     月    31    日
                                書記官  莊豐源


司法院資訊處製作；財團法人民間司法改革基金會備份。
